臺灣高等法院臺南分院刑事判決　　　九十三年度重上更(二)字第五六九號　　孝股
　　上　訴　人
　　即　被　告　丙○○
　　指定辯護人　本院公設辯護人甲○○
右列上訴人因違反毒品危害防制條例案件，不服臺灣臺南地方法院八十七年度訴字第
一Ｏ七三號中華民國八十八年四月二日第一審判決（起訴案號：臺灣臺南地方法院檢
察署八十七年度偵字第七五七七號），提起上訴，判決後，經最高法院第二次發回更
審，本院判決如左：
    主  文
原判決撤銷。
丙○○共同販賣第二級毒品，未遂，處有期徒刑陸年。
扣案之安非他命貳大包（驗餘含包裝共重柒伍點零零柒公克）及安非他命伍大包肆小
包（驗餘含包裝共重貳陸貳點肆玖公克）均沒收銷燬之。毒品安非他命外包裝拾壹
個均沒收。
丙○○被訴共同販賣第一級毒品部分無罪。
    事  實
一、蔡志民為丙○○之姊夫。緣乙○○於民國（下同）八十七年六月三十日凌晨零時
    十分許，在台南縣玉井鄉豐里村乙○○（另由檢察官偵辦）所經營之盛豊檳榔攤
    內，持有安非他命一大包一小包（驗餘含包裝共十二點０六０公克）、海洛因一
    包（驗餘淨重四點五七公克、包裝重０點四二公克）為警查獲，乙○○乃供出安
    非他命、海洛因係向蔡志民購買，並經警授意乙○○向蔡志民佯稱欲購買安非他
    命，蔡志民竟與丙○○共同意圖營利，基於販賣第二級毒品安非他命之犯意聯絡
    ，由蔡志民囑由丙○○攜帶安非他命至乙○○上開檳榔攤，欲販售與乙○○。丙
    ○○乃於同日凌晨三時四十二分許，攜帶二大包，價約新台幣（以下同）九萬元
    之第二級毒品安非他命前來欲販賣予乙○○時，為警當場查獲，而未得逞，並經
    警扣得其尚未及售出之上開二大包安非他命（驗餘含包裝共七五點００七公克）
    ，又經警帶同丙○○至彰化縣彰化市○○路一二九巷三十七弄一號六樓之二住處
    大樓樓梯間，再扣得安非他命五大包四小包（驗餘含包裝共二六二點四三九公克
    ）。
二、案經台南縣警察局玉井分局報請台灣台南地方法院檢察署檢察官偵查起訴。
    理  由
甲、程序方面：
  (一)被告辯護人於本院準備程序期日主張：電話監聽譯文及証人乙○○、陳美如警、
    偵訊之証詞均為審判外之陳述，均無証據能力云云。
  (二)按刑事訴訟固係以直接審理為原則，必須經過調查程序，以顯出於審判庭之證據
    資料，始得採為判決基礎；然依刑事訴訟法第一百五十九條第一項規定：「被告
    以外之人於審判外之言詞或書面陳述，除法律有規定外，不得作為證據」，並非
    以被告以外之人於審判外之陳述，一概否定其證據能力。再按被告以外之人於審
    判外之陳述，雖不符前四條之規定，而經當事人於審判程序同意作為證據，法院
    審酌該言詞陳述或書面陳述作成時之情況，認為適當者，亦得為證據。當事人、
    代理人或辯護人於法院調查證據時，知有第一百五十九條第一項不得為證據之情
    形，而未於言詞辯論終結前聲明異議者，視為有前項之同意，刑事訴訟法第一百
    五十九條之五定有明文。另中華民國九十二年一月十四日修正通過之刑事訴訟法
    施行前，已依法定程序進行之訴訟程序，其效力不受影響，刑事訴訟法施行法第
    七條之三但書亦有明定。
  (三)查証人乙○○、陳美如於警、偵訊之証詞，均係刑事訴訟法施行前，依原有效之
    正當程序所為之証詞，且上開二名証人乙○○、陳美如於原審審理時，亦到庭作
    証，一再指証【彼等確有打電話與「蔡董」聯絡購買安非他命之事】，彼等均未
    言及警、偵訊之証詞，係受警員不當之誘導所致，則依上開刑事訴訟法施行法第
    七條之三但書之規定，自有証據能力；尚難以事後刑事訴訟法修正，即【率予排
    除】。
  (四)再查，警訊卷附之監聽譯文係在証人乙○○、陳美如配合之下，裝設監聽電話一
    節，亦據証人即警員張志鵬於原審審理時証明在卷（見原審卷第六十三頁）；而
    被告就此項証據之証據能力亦未予爭執（見原審卷第一三０頁），則上述證據既
    經原審於審判期日踐行合法調查程序，原判決採為證據，並無違背直接審理原則
    。則揆之刑事訴訟法第一百五十九條之五之規定，亦無排除之必要。
乙、有罪部分：
一、訊據上訴人即被告丙○○固坦承於前揭時、地，因受其姊夫蔡志民之託，攜帶前
    開安非他命至乙○○之檳榔攤，但矢口否認有何共同販賣第二級毒品之犯行，辯
    稱【其僅於三十日當天受蔡志民之託，送安非他命去給乙○○而已，若認其所為
    應負刑責，亦僅屬幫助販賣而已】云云。
二、經查：
  (一)被告與蔡志民共同販賣安非他命之事實，業據證人乙○○於歷次偵審中證稱：其
    為警查獲後，經警授意，由其配偶陳美如打0000000000號行動電話，
    與綽號「蔡董」之蔡志民聯絡交易安非他命後，再由被告將該安非他命帶至其所
    經營之檳榔攤等情（見証人乙○○八十七年六月三十日第四次警訊筆錄、第三十
    二頁正面最後一行起至背面、第六十七頁背面、原審卷第三十四頁正面起至背面
    、本院上訴卷第三十五頁背面）；而証人即乙○○之配偶陳美如亦迭於警訊、偵
    查及原審中證述：伊幫乙○○打電話購買安非他命，由丙○○攜帶安非他命前往
    交易等情（詳陳美如八十七年六月三十日警訊筆錄、偵查卷第三十一頁背面起至
    第三十二頁正面、原審卷第三十三、四頁）；經核証人乙○○、陳美如所為上開
    關於如何向「蔡志民購買安非他命】，被告如何依約攜帶安非他命前來為警查獲
    等重要之點，彼等之証詞均相一致；再被告亦自承當日確係受其姊夫蔡志民之囑
    付，攜帶安非他命前來為警查獲之事實，且自被告駕駛之車輛內及其住處查獲之
    白色結晶，經檢驗結果，又均係安非他命無誤，此有行政院衛生署藥物食品檢驗
    局檢驗成績書在卷可證。
  (二)再觀諸證人乙○○被查獲後，為配合警方而由其配偶陳美如向蔡志民（綽號「董
    仔」）佯稱欲購買安非他命之監聽譯文中，蔡志民係派其舅子「阿南仔」持安非
    他命至檳榔攤販賣予乙○○，並表示「阿南仔」下交流道後會再打電話與陳美如
    聯絡；另被告於原審亦坦承：當天被查獲前確曾打電話予證人乙○○，而由證人
    陳美如接聽，陳美如第一句話就表示：「黃大哥你要下來了嗎？」等語不諱（詳
    原審卷第二十一頁），足認証人乙○○、陳美如上開証詞，與事實相符，而可信
    採。被告案發當日所攜帶之安非他命確係受蔡志民之囑付，欲售與証人乙○○，
    足堪認定。
  (三)至於証人乙○○、陳美如就安非他命究係向蔡志民或被告所買，彼等於警訊之證
    述，前後不一（見乙○○八十七年六月三十日第一、二次、三次警訊筆錄、証人
    陳美如八十七年六月三十日第一、二次警訊筆錄）。然証人蔡志民於本院更一審
    囑託臺灣臺南地方法院訊問時，証人蔡志民已証述【被查獲當天是其叫被告將安
    非他命帶去】（見本院更一審卷第九十七頁）；而證人乙○○、陳美如因渠等係
    與蔡志民聯絡買賣事宜，而由被告持安非他命前來交易，致二人對販賣對象係蔡
    志民或被告之認知不同，始製作數次警訊筆錄之事實，亦據証人即警員顏世澤、
    林茂雄、張志鵬證述屬實（詳原審卷第六十一至六十三頁）；而被告既係攜帶毒
    品前來與證人乙○○交易，業已參與販賣毒品之犯罪構成要件行為，顯示其事前
    即與蔡志民有犯意之聯絡，及行為之分擔，應為共同正犯，則証人乙○○、陳美
    如於警訊時或因而証述【向被告或蔡志民購買安非他命】等語，尚難認有何矛盾
    不實之處，自難據為被告無罪之認定；再被告與蔡志民就此次之販賣安非他命，
    彼等既有犯意之聯絡及行為之分擔，應為共同正犯，再被告既係攜帶安非他命前
    來該檳榔攤交易，已參與販賣第二級毒品安非他命之構成要件，則被告辯稱其僅
    替蔡志民運送安非他命與乙○○，應僅屬幫助犯云云，亦無足採。
  (四)又查被告始終否認有前開販賣安非他命之事實，本院固無從查得被告與蔡志民販
    入上開安非他命之真正價格，及其是否因非法販賣該安非他命予前揭證人而獲得
    具體利潤之金額。然參以毒品安非他命為政府嚴予查緝取締之違禁物，苟無利潤
    或報酬可圖，衡情被告與蔡志民應無甘冒被查緝法辦重刑之危險，而由証人蔡志
    民囑由被告攜帶毒品安非他命欲交與證人乙○○之理，足認被告與証人蔡志民有
    從中賺取差額利潤圖利之意圖及事實甚明。
  (五)末按所謂陷害教唆足以阻斷犯罪之成立，係以被告原無犯罪之意，全因教唆人之
    教唆始萌犯意而行為始足充之，若被告原本即有犯罪之意，僅因教唆人之教唆而
    彰顯其犯行，自無何陷害可言，自不得援引陷害教唆之名義，充作其免責之盾牌
    。查本件雖係先由警查獲証人乙○○，經証人乙○○供出安非他命來源後，經警
    授意乙○○向蔡志民佯稱欲購買安非他命，以誘捕偵查之方式而查獲被告；然依
    証人乙○○証述【其前亦曾向蔡志民購買安非他命（此部分不能証明被告犯罪，
    詳後述）】，而本次更因乙○○向蔡志民聯絡購買安非他命後，由被告攜帶前開
    安非他命欲交與乙○○，交易販毒事宜之際而為警查獲，及被告分別經警扣得前
    開安非他命合計高達三百多公克，數量甚多，足見蔡志民與被告原即有販賣安非
    他命之意，而非因証人乙○○配合警方教唆所啟，已至為明確；本件與所謂之「
    陷害教唆」尚有所區別，尚難以証人乙○○配合警方以釣魚之方式查獲本件，即
    據為被告免責之依據。
  (六)綜上所述，被告與証人蔡志民就前開販賣安非他命之事實，彼此間有犯意之聯絡
    及行為之分擔，被告前開所辯，顯係事後卸責之詞，並無足取。本件事証明確，
    被告犯行，堪以認定。
三、按証人乙○○既係經警授意，向蔡志民佯稱購買安非他命，並由被告攜帶安非他
    命前來交易而為警查獲，足認証人乙○○就此次安非他命之交易，並無【購買之
    真意】，被告所為尚屬販賣安非他命未遂。核被告所為，係犯修正後毒品危害防
    制條例第四條第六項、第二項販賣第二級毒品未遂罪；被告著手販賣而未遂，應
    依刑法第二十六條前段減輕其刑。被告持有安非他命之低度行為，已為渠進而販
    賣之高度行為所吸收，不復另論。被告與蔡志民間有犯意之聯絡及行為之分擔，
    均為共同正犯。又被告犯罪後毒品危害防制條例第四條業經於九十二年七月九日
    修正公布，其中第二項販賣第二級毒品罪法定刑仍為「無期徒刑或七年以上有期
    徒刑，得併科新台幣七百萬元以下罰金」，並增訂第四項製造、運輸、販賣第四
    級毒品罪，將原未遂犯之規定修正為同條第六項。惟修正後第四條第二項販賣第
    二級毒品罪之法定刑與修正前之同條第二項之法定刑既屬相同，自無比較新舊法
    之必要，仍應適用修正後毒品危害防制條例第四條第六項、第二項，併此敘明。
四、原審據予論罪科刑，固非無見，惟查：（一）原判決事實及理由欄，就被告是否
    有意圖營利，均未論及，於犯罪構成要件未合，（二）被告於八十七年六月間與
    蔡志民共同販賣第二級毒品安非他命，及販賣第一級毒品海洛因部分，均無証據
    足資証明，不能証明被告此部分犯罪（詳後述），原審遽為有罪之認定，亦有未
    當。被告上訴意旨否認犯罪，並以前開情詞指摘原判決不當，固無足取，惟原判
    決既有上開可議之處，自無可維持，應由本院撤銷改判。爰審酌被告犯罪之動機
    、目的、手段，本次販賣安非他命尚屬未遂，並無所得之利益，及犯罪後否認之
    態度等一切情狀，量處如主文第二項所示之刑，以示懲儆。扣案之安非他命二大
    包（驗餘含包裝共重七五點００七公克）及安非他命五大包四小包（驗餘含包裝
    共重二六二點四三九公克），不問屬於犯人與否，應依毒品危害防制條例第十八
    條第一項前段沒收銷燬之。扣案之毒品安非他命外包裝合計十一個，係蔡志民與
    被告所有供販賣毒品所用之物（最高法院八十八年台上字第五０三三號判決參照
    ），均應依毒品危害防制條例第十九條第一項規定沒收。另被告之販賣毒品行為
    尚未完成，且未收取任何價金，自難謂有犯罪所得之財物，亦無毒品危害防制條
    例第十九條第一項追徵之問題，併此敘明。
丙、無罪及不另為無罪判決諭知部分：
一、公訴意旨略以：被告基於概括之犯意，連續於八十七年六月間起，在台南縣玉井
    鄉豐里村乙○○所經營之檳榔攤內，受蔡志民之託，運送第二級毒品安非他命多
    次及第一級毒品海洛因予乙○○多次，每次得款新台幣（下同）一萬五千、二萬
    五千元不等，因認被告另涉犯毒品危害防制條例第四條第一、二項之罪云云。
二、公訴人以認被告涉犯上開罪名，無非係以証人乙○○於警訊、偵查中之証詞、被
    告本人並無施用毒品之行為，此有台南縣衛生局檢驗成績書在卷可稽，另被告經
    警扣得之前開毒品安非他命數量甚多，顯係供作販賣之用等情為主要論罪依據。
三、訊據被告堅詞否認有何上開犯行。且查：
  (一)証人乙○○於八十七年六月三十日凌晨零時十分許，為警在其前開檳榔攤內查獲
    持有安非他命一大包一小包、海洛因一包之情，業據証人乙○○於警訊時自承在
    卷，而証人乙○○於警詢時，就持有之海洛因之來源一節，或証稱【係蔡志明（
    應係蔡志民）寄放要我轉交給他人的】（見乙○○第一次警訊筆錄），或稱【係
    向被告購買】（見乙○○第三次警訊筆錄）云云，於偵查中則否認有向被告購買
    海洛因之情（見偵查卷第十四頁背面）；嗣於本院更二審審理時，証人乙○○更
    証述【海洛因係由其聯絡「蔡董」購買的，被告並未交付海洛因】等語（見本院
    更二審卷第六十三頁、六十五頁），則被告究有否【販賣海洛因】，已非無疑。
    另証人陳美如於警訊則或証述【該批毒品（含扣案之海洛因）是乙○○向綽號「
    阿南」者（即被告）所購買】（見陳美如第一次警訊筆錄），或稱【該安非他命
    、海洛因是我向綽號「蔡董」購買】（見陳美如第二次警訊筆錄）；嗣於原審審
    理時又稱【沒有買海洛因】（見原審卷第三十三頁正面最後一行起）。則觀之証
    人乙○○、陳美如上開証詞，彼等就【被告有無販賣海洛因】之証詞，前後反覆
    不一致，彼等就此部分之証詞已有瑕疵，自難據為被告不利之認定。
  (二)再者，依証人乙○○、陳美如之証詞，八十七年六月三十日經警查獲，並經警授
    意與蔡志民聯絡交易毒品，若果真【被告】確有販賣或曾交付毒品海洛因之情，
    而八十七年六月三十日經警在其檳榔攤扣得之【海洛因】又係被告所交付或販賣
    等情為真實，則衡情証人乙○○既經警授意追查毒品來源時，豈有不一併購買毒
    品海洛因，反而僅向蔡志民佯稱購買安非他命之理；且觀之警方以釣魚方式，由
    証人陳美如以電話與綽號「蔡董」之蔡志民聯絡交易毒品之監聽譯文所載（附於
    警訊卷），蔡志民於電話中曾向証人陳美如問【另一樣（即海洛因）要嗎】，証
    人陳美如則稱【不用】，更足証明被告並未曾【販賣】海洛因與乙○○。
  (三)又查，証人乙○○雖証述【八十七年六月間亦曾向被告（或蔡志民）購買安非他
    命，由被告交付】（見乙○○第四次警訊筆錄、原審卷第三十四頁正面最後第二
    行起）云云；另於本院更二審亦証述【八十七年六月初向「蔡董」聯絡購買安非
    他命，由被告交付安非他命】之情（見本院更二審卷第六十四頁）。然觀之証人
    乙○○於第一次警訊時証述【其一共向蔡志明（民）購買三次安非他命，被警方
    查獲之安非他命是於八十七年六月二十九日早上四時，由蔡志明拿到我開設之盛
    豐檳榔攤交易的】等語，並未指証被告有於八十七年六月間販賣，或受蔡志民之
    囑付，攜帶安非他命前來交易之情，則証人乙○○嗣後再指証【八十七年六月間
    ，其向「蔡董」購買安非他命，由被告攜帶安非他命前來交易】云云，其真實性
    已有可疑之處。且依証人乙○○嗣後不利被告之上開証詞，其所購買之安非他命
    既係由被告至其經營之檳榔攤交付（見原審卷第三十四頁背面第一行起），則被
    告應知悉該檳榔攤之位置；然觀之前開警詢卷附之監聽譯文所載，証人蔡志民在
    電話中表示【因其沒空，要叫其舅子「阿南」（即被告）攜帶安非他命前來，且
    詢問陳美如要到何處交付安非他命】，陳美如則告之【到檳榔攤交易】，嗣蔡志
    民再詢問陳美如【被告是否知道檳榔攤位置】，陳美如則稱【應該知道】等情觀
    之；則若果真八十七年六月間証人乙○○曾向証人蔡志民購買安非他命，且係由
    蔡志民囑由被告攜帶安非他命前來交易，衡情【被告應知悉該檳榔攤】之地點，
    証人蔡志民豈有更詢問【陳美如關於該檳榔攤位置被告是否知道】之理。
四、綜上，証人乙○○、陳美如雖証述【乙○○曾於八十七年六月間與蔡志民聯絡交
    易安非他命，並由被告攜帶安非他命前來交易】之情，但此部分除証人乙○○、
    陳美如前開証詞外，並無其他積極証據足資佐証；再觀之警詢卷附之監聽譯文所
    載，亦難認被告有何販賣海洛因或於八十七年六月間曾販賣或交付毒品安非他命
    之事証；至於被告或証人乙○○經警採尿送驗結果，是否有毒品陽性反應，與本
    件被告是否有販賣海洛因或安非他命無必然之關聯性；而八十七年六月三十凌晨
    經警扣得之安非他命、海洛因又係在乙○○經營之檳榔攤扣得，並非在被告或蔡
    志民處扣得，則上開經警扣得之安非他命、海洛因亦無証據足証確係【被告所販
    賣或交付】。另檢察官亦未能提出其他補強証據以資証明；自難以証人乙○○、
    陳美如關於此部分所為有瑕疪之証詞，即據為被告有罪之認定，應認不能証明被
    告此部分之犯罪；爰就被告涉犯販賣第一級毒品海洛因部分為無罪判決之諭知。
    另被告此部分涉犯販賣第二級毒品部分，因與前開有罪部分為連續犯之裁判上一
    罪關係，爰不另為無罪判決之諭知。
據上論斷，應依刑事訴訟法第三百六十九條第一項前段，第三百六十四條，第三百零
一條第一項、第二百九十九條第一項前段、修正後毒品危害防制條例第四條第六項、
第二項、第十八條第一項前段、第十九條第一項，刑法第十一條前段，第二十八條，
第二十六條前段，判決如主文。
本案經檢察官許仲瑩到庭執行職務。
中      華      民      國    九十四    年      二      月     十六     日
                                     臺灣高等法院臺南分院刑事第四庭
                                             審判長法官  鄭  文  肅
                                                   法官  蔡  美  美
                                                   法官  陳  珍  如
右正本證明與原本無異。
如不服本判決應於收受本判決後十日內向本院提出上訴書狀，其未敘述上訴理由者並
得於提起上訴後十日內向本院補提理由書狀（均須按他造、當事人之人數附繕本 )「
切勿逕送上級法院」。
                                            法院書記官  周  美  莉
中      華      民      國    九十四    年      二      月     十七     日
附錄法條：
修正後毒品危害防制條例第四條：
製造、運輸、販賣第一級毒品者，處死刑或無期徒刑；處無期徒刑者，得併科新臺幣
一千萬元以下罰金。
製造、運輸、販賣第二級毒品者，處無期徒刑或七年以上有期徒刑，得併科新臺幣七
百萬元以下罰金。
製造、運輸、販賣第三級毒品者，處五年以上有期徒刑，得併科新臺幣五百萬元以下
罰金。
製造、運輸、販賣第四級毒品者，處三年以上十年以下有期徒刑，得併科新臺幣三百
萬元以下罰金。
製造、運輸、販賣專供製造或施用毒品之器具者，處一年以上七年以下有期徒刑，得
併科新臺幣一百萬元以下罰金。
前五項之未遂犯罰之。
毒品危害防制條例第十八條第一項前段：
查獲之毒品及專供製造或施用毒品之器具，不問屬於犯人與否，均沒收銷燬之。
毒品危害防制條例第十九條第一項：
犯第四條至第九條、第十二條、第十三條或第十四條第一項、第二項之罪者，其供犯
罪所用或因犯罪所得之財物，均沒收之，如全部或一部不能沒收時，追徵其價額或以
其財產抵償之。
